【裁判字號】    97,交訴,13
【裁判日期】    970529
【裁判案由】    公共危險等
【裁判全文】
臺灣雲林地方法院刑事判決              97年度交訴字第13號
公  訴  人  臺灣雲林地方法院檢察署檢察官
被      告  乙○○
選任辯護人  陳姝樺律師
            黃翎芳律師
上列被告因公共危險等案件，經檢察官提起公訴（96年度偵字第
5614號），本院判決如下：
    主      文
乙○○因過失傷害人，處有期徒刑月。又駕駛動力交通工具肇
事，致人傷而逃逸，處有期徒刑柒月。應執行有期徒刑玖月。
被訴服用酒類，不能安全駕駛動力交通工具而駕駛部分無罪。
    事      實
一、乙○○於民國96年10月28日下午5時30分許，駕駛車牌號碼
    H9-5127號自用小客車，搭載丁曼秀（96年10月28日死亡）
    、林束珠，由東往西方向沿臺西鄉○○村○○路行經五港路
    與中央路之三岔交岔路口（仍為同條道路，但改為中央路）
    後，本應注意行經未劃線道路，應靠右行駛，於閃光黃燈號
    誌交叉路口，應減速接近，注意安全，小心通過，並注意車
    前狀況，隨時採取必要之安全措施，而依當時天候晴、柏油
    路面乾燥、無缺陷、無障礙物、視距良好等情狀，並無不能
    注意情事，竟疏未注意及此，行經該處閃黃燈號誌交叉路口
    並未減速接近，反而偏左行駛，以致迎面撞擊對向由甲○○
    騎乘之車牌號碼LZV-213號機車，甲○○因而人車倒地，受
    有腦震盪及左手肘挫傷併擦裂傷等傷害。乙○○竟另行基於
    肇事逃逸之犯意，未停下察看甲○○之傷勢並為救護處理，
    而逕行駕駛逃逸。
二、案經甲○○訴由雲林縣警察局臺西分局報告臺灣雲林地方法
    院檢察署檢察官偵查起訴。
    理      由
甲、有罪部分：
壹、程序部分：
一、按被告以外之人於審判外之言詞或書面陳述，除法律有規定
    者外，不得作為證據。又被告以外之人於審判外之陳述，雖
    不符前4 條之規定，而經當事人於審判程序同意作為證據，
    法院審酌該言詞陳述或書面陳述作成時之情況，認為適當者
    ，亦得為證據。當事人、代理人或辯護人於法院調查證據時
    ，知有第159 條第1 項不得為證據之情形，而未於言詞辯論
    終結前聲明異議者，視為有前項之同意，刑事訴訟法第159
    條第1 項、第159 條之5 定有明文。
二、查林束珠於警詢及檢察官訊問之具結筆錄；甲○○之警詢筆
    錄，及道路交通事故現場圖、道路交通事故調查報告表(一)、
    (二)、全民醫院乙種診斷證明書、財團法人佛教慈濟綜合醫院
    大林分院診字第  Ｚ000000000號醫療診斷證明書各1份、臺
    灣省嘉雲區行車事故鑑定委員會嘉雲區960812案鑑定意見書
    1份，均為被告乙○○以外之人於審判外之言詞及書面陳述
    ，其中除鑑定意見書外，均經被告及檢察官於本院審理時同
    意作為證據；另就鑑定意見書部分，未經檢察官、被告及辯
    護人於本院言詞辯論終結前聲明異議，視為同意，本院揆諸
    前開法條規定，並審酌前開言詞及書面陳述作成時之情況，
    認為適當，自得作為證據，合先敘明。
貳、實體部分：
一、訊據被告乙○○矢口否認有何過失傷害及肇事逃逸之犯行，
    辯稱：其事發當時為了閃避路上的狗，才偏左行駛，又視線
    被自小客車內擋風玻璃旁之鐵柱（即俗稱之A柱）擋住，沒
    有發現撞到告訴人甲○○，也因此沒有下車察看，並非故意
    等語。經查：
    (一)被告乙○○於96年10月28日下午5時30分許，駕駛車牌號
      碼H9-5127號自用小客車，搭載丁曼秀、林束珠，由東往
      西方向沿臺西鄉○○村○○路行經五港路與中央路之三岔
      交岔路口後，因行經該處閃黃燈號誌交叉路口並未減速接
      近，反而偏左行駛等過失，以致迎面撞擊對向由告訴人甲
      ○○騎乘之車牌號碼LZV-213號機車，告訴人因而人車倒
      地，受有腦震盪及左手肘挫傷併擦裂傷等傷害，被告並未
      停下察看甲○○之傷勢並為救護處理，而逕行駕駛離去之
      事實，業據甲○○於警詢指述明確，核與同車之林束珠於
      警詢及檢察官訊問時證述情節相符，並有道路交通事故現
      場圖、道路交通事故調查報告表(一)、(二)、全民醫院乙種診
      斷證明書、財團法人佛教慈濟綜合醫院大林分院診字第
      Ｚ000000000號醫療診斷證明書、雲林縣警察局（92）雲警
      交字第KAD138248號違反道路交通管理事件通知單影本各1
      份、現場及車損照片共18張、臺灣省嘉雲區行車事故鑑定
      委員會嘉雲區960812案鑑定意見書1份等在卷可稽，復為
      被告所不爭執，堪以認定。
    (二)被告知道與告訴人發生碰撞而逃逸：
      1.同車之林束珠於96年10月29日警詢及96年10月30日檢察
        官訊問時明確指稱：林束珠當時坐在副駕駛座，車子行
        駛到中央路與五港路（三岔路口）旁時，林束珠聽到左
        側車身有「碰」的撞擊聲音，但是沒有看見有無撞到車
        子，之後林束珠馬上跟被告說應該要停下來看看是否有
        撞到人，但被告說沒有撞到，車速也沒有減慢，直接開
        走等語（警卷第7 頁至第8 頁、本院卷）甚詳。是以，
        連坐在副駕駛座，距離撞擊之左前車頭相較駕駛座為遠
        ，且並非駕駛之人，對於路況沒有這麼注意的林束珠都
        聽到「碰」的撞擊聲音，而且應該是清楚或明顯到林束
        珠開口要求被告停車察看的狀況，足見有相當之撞擊力
        道，並非只是難以察覺的輕微擦撞。
      2.此從卷附照片（警卷第20頁）及扣案綠色保險桿碎片8
        片所示，被告與告訴人車輛發生撞擊後，被告左前車頭
        保險桿掉了8 塊，遺落在事故現場，益見當時撞擊力道
        之大，才會導致這麼大量大範圍的保險桿被撞到破損掉
        落。
      3.被告也在96年10月30日警詢時承認，當時為了閃避狗而
        轉過，有「擦撞到東西」，因為害怕而沒有下車察看（
        警卷第3頁）等語；於同日檢察官訊問時，供稱：「閃
        狗後就撞到機車。」、「（問：撞到時是否知道撞到機
        車？）有一點知道。」、「（問：為何不要停下車看？
        ）因為我有喝酒，我會怕被酒測。」（偵卷第16頁）等
        語益顯。
      4.綜上可知，被告係駕駛之人，在視野最清晰的駕駛座左
        前車頭發生這樣一個明顯到保險桿被撞得四分五裂、撞
        擊聲音清晰到副駕駛座的人都開口詢問提醒的碰撞，身
        為駕車之人的被告沒有不知不覺的道理。縱使被告果如
        其所辯解的並沒有很清楚的看到撞擊的瞬間，但在平直
        沒有障礙物的馬路中央，發生這樣一個明顯的碰撞，難
        以想像除了和其他車輛發生碰撞，還會有其他什麼可能
        性存在。被告也在警詢和檢察官訊問時清楚的供出在察
        知有發生車禍，很可能導致他人受傷的狀況下，沒有停
        車察看的理由，就是因為有喝酒怕遭到酒測，就是因為
        害怕！
    (三)準此，本案事證明確，被告犯行堪以認定，應依法論科。
二、論罪科刑之理由：
    (一)核被告乙○○所為，係犯刑法第284條第1項之過失傷害罪
      、第185條之4駕駛動力交通工具肇事，使人受傷而逃逸罪
      。
    (二)又其所犯如上所述各罪，犯意各別，行為互殊，均應予分
      論併罰。
    (三)爰審酌被告並無前科，有臺灣高等法院被告前案紀錄表1
      份附卷可考，其駕駛自用小客車，行經未劃線道路，未靠
      右行駛，於閃光黃燈號誌交叉路口，復未減速接近，注意
      安全，小心通過，且未注意車前狀況，隨時採取必要之安
      全措施，與告訴人發生碰撞，致告訴人成傷，惟僅因擔心
      遭酒測，竟然罔顧告訴人受傷倒地，有遭其後行駛車輛輾
      壓受有更重之傷害，或因未及送醫，傷勢可能更嚴重之種
      種危險，置告訴人不顧而駕車逃逸，及犯後否認犯罪（辯
      護人雖表示被告就上開有罪部分均坦承犯行，惟從被告之
      辯解中可見被告實際上是否認犯罪的），未與告訴人達成
      和解等犯罪之動機、目的、手段及造成之損害等一切情狀
      ，量處如主文所示之刑，並定其應執行之刑。
乙、無罪部分：
壹、公訴意旨另略以：被告乙○○明知服用酒類而駕駛動力交通
    工具極易影響駕駛安全，於96年10月28日下午2、3時許，先
    在雲林縣臺西鄉○○村○○路28巷42號丁曼秀住處與丁曼秀
    、林束珠、丁日南共飲啤酒約8瓶至下午4時許時，已不能安
    全駕駛動力交通工具，竟仍駕駛車號H9-5127號自小客車搭
    載渠等3人至雲林縣臺西鄉「五條港」加油站旁之卡拉OK 店
    繼續飲酒唱歌。迨於同日下午5 時30分許，被告又駕駛該車
    搭載丁曼秀、林束珠上路，因認其所為，另涉犯刑法第185
    條之3 服用酒類不能安全駕駛動力交通工具而駕駛罪嫌。
貳、按犯罪事實應依證據認定之，無證據不得認定犯罪事實，不
    能證明被告犯罪者，應諭知無罪之判決，刑事訴訟法第154
    條第2項、第301條第1項分別定有明文。又刑事訴訟法第161
    條第1項規定：檢察官就被告犯罪事實，應負舉證責任，並
    指出證明之方法。因此，檢察官對於起訴之犯罪事實，應負
    提出證據及說服之實質舉證責任。倘其所提出之證據，不足
    為被告有罪之積極證明，或其指出證明之方法，無從說服法
    院以形成被告有罪之心證，基於無罪推定之原則，自應為被
    告無罪判決之諭知，最高法院92年台上字第128號判例可資
    參照。
、公訴人認被告涉有上開犯嫌，無非以同上證據（即理由欄甲
    、貳、一、(一)）為其論據。
肆、訊據被告堅詞否認有何酒後不能安全駕駛動力交通工具之犯
    行，辯稱：其前後僅分別飲用半瓶啤酒及1 口啤酒，還是有
    辦法開車等語。
伍、經查：
    (一)由被告供述及林束珠之陳述，無法認定被告當日飲用酒量
      ：
      1.就被告總共喝了多少酒部分，被告前後辯解不一：
        被告先於96年10月30日警詢時供稱：「有喝酒，我在五
        條港加油站旁一間小吃部喝酒，與丁曼秀及林束珠喝酒
        ，喝啤酒，我本人大概喝半瓶啤酒，林束珠喝很多，丁
        秀曼酒量不好也喝很多，警方沒有酒測因為我跑了。」
        （警卷第2頁），又於同日檢察官訊問時供述：「我、
        丁曼秀、林束珠、丁日南，我們4個人都有喝，我們4個
        人共喝6 至8 瓶啤酒，喝至3 、4 點時，丁曼秀要請我
        們再去五條港加油站旁的卡拉OK。」、「（問：至卡拉
        OK那邊是不是還有喝酒  ？）有。」、「（問：在卡拉
        OK喝了多少？）很多。」、  「（問：在卡拉OK喝至何
        時？）下午4、5點。」、「（問：那時要開車時，是不
        是有一點茫茫的？）是。但是還有辦法開車。」（偵卷
        第15 至16頁）至於在本院審理時，則供陳：被告在丁
        曼秀家喝了半瓶啤酒，在卡拉OK小吃部那裡沾了一下（
        本院97年5 月6 日審理筆錄第6 頁）等語。是被告就其
        事發當日飲用酒量，由警詢之「在小吃部喝半瓶啤酒」
        、檢察官訊問之「在丁曼秀家4 個人共喝6 至8 瓶；在
        五條港卡拉OK喝很多」、本院審理之「丁曼秀家半瓶啤
        酒；卡拉OK沾一點」，歷次的說法都不同。
      2.就被告當日飲用酒量，林束珠前後說法也不一：
        林束珠96年10月29日警詢時陳稱：「我於96年10月28日
        下午3時15分左右，與乙○○與丁曼秀等人在臺西鄉五港
        村釣具行內喝酒，喝啤酒共喝3瓶，我本人喝約2瓶，而
        乙○○與丁曼秀共喝1瓶，而於當日下午5時30分左右結
        束，之後共同乘坐乙○○所駕駛之車號H9-5127號自小
        客車離開，然後沿五港路往中央路行駛。」（警卷第8
        頁）；繼而在96年10月30日檢察官訊問時具結證稱：有
        在丁曼秀家和被告、「阿慶」及丁曼秀共喝2 、3 瓶啤
        酒，再到卡拉OK唱歌，丁曼秀和被告在卡拉OK有喝1 、
        2 杯啤酒，看被告沒有醉（本院卷）等語。是林束珠就
        在場飲酒之人數、飲用酒量及飲用次數，前後的說法也
        不一。
      3.由於被告及林束珠之前後供述陳述不一，加上一同飲酒
        時，或因未加注意，或因自己也喝醉了，未必會精確掌
        握到其他人飲酒的量，因此難以由上開供述，認定被告
        飲用之酒量。
    (二)並無其他證據足資證明被告飲用酒類已達不能安全駕駛動
      力交通工具之程度：
      1.由於被告飲酒後駕車與告訴人發生碰撞後，就駕車逃逸
        已如上述，而遲至96年10月29日上午8時40分才到案，
        距離事發已逾1日，沒有辦法補做酒精濃度測試，因此
        沒有一個客觀的數據可以證明被告當時酒精濃度多寡，
        進而判斷其有無能力安全駕駛動力交通工具。
      2.又被告固然有飲用酒類而駕駛，也確實因過失與告訴人
        發生車禍，然而縱使未飲用酒類仍於駕車時因過失發生
        車禍者所在多有，屢見不鮮，也難以因此推認被告必然
        已因飲用酒類而達到不能安全駕駛動力交通工具之程度
        。
      3.末查被告在警詢及檢察官訊問時均提及因為有喝酒怕被
        酒測而未停車等語已如上述，看起來十分令人懷疑，但
        是看起來可疑與「必然已達不能安全駕駛動力交通工具
        之程度」，還是有相當落差存在。
陸、綜上所述，被告雖然有飲酒並因而與告訴人發生碰撞，並因
    懼怕遭到酒測而逃逸，惟其飲用之酒量，及事發時其酒精濃
    度多少，能否安全駕駛動力交通工具，因均乏相關證據證明
    ，難認被告確實已達不能安全駕駛動力交通工具之程度，而
    仍駕車上路，公訴人就此所提出之證據，或其指出證明之方
    法，均未能使本院之心證達到確信其為真實之程度，就被告
    是否涉犯此部分酒後駕車犯行，仍有合理懷疑之存在，揆諸
    前揭法條及判例意旨，就此部分自應為被告無罪判決之諭知
    。
丙、據上論斷，應依刑事訴訟法第299條第1項前段、第301條第
    1 項，刑法第284 條第1 項前段、第185 條之4 、第51條第
    5 款，刑法施行法第1 條之1 ，判決如主文。
本案經檢察官蕭如娟到庭執行職務
中    華    民    國    97    年    5     月    29    日
                  刑事第三庭審判長法  官  林輝煌
                                  法  官  陳銘壎
                                  法  官  李貞瑩
以上正本證明與原本無異。
如不服本判決，應於判決送達後10日內，向本院提出上訴狀。（
須附繕本）
                                  書記官  金雅芳
中    華    民    國    97    年    5     月    29    日
附錄本案論罪科刑法條全文
中華民國刑法第284條（過失傷害罪）
因過失傷害人者，處 6 月以下有期徒刑、拘役或 5 百元以下罰
金，致重傷者，處1 年以下有期徒刑、拘役或5 百元以下罰金。
從事業務之人，因業務上之過失傷害人者，處 1 年以下有期徒刑
、拘役或1 千元以下罰金，致重傷者，處 3 年以下有期徒刑、
拘役或2 千元以下罰金。
中華民國刑法第185條之4（肇事遺棄罪）
駕駛動力交通工具肇事，致人死傷而逃逸者，處 6 月以上 5 年
以下有期徒刑。


司法院資訊處製作；財團法人民間司法改革基金會備份。
